臺灣臺北地方法院民事判決　　　　　　　　　　　　九十三年度重訴字第三七九號
　　原　　　告　常喜音樂股份有限公司
　　法定代理人　戊○○
　　訴訟代理人　詹順貴律師
　　　　　　　　洪韶瑩律師
　　被　　　告　甲○○
　　訴訟代理人　丁○○
　　　　　　　　謝震武律師
　　　　　　　　徐念懷律師
當事人間請求給付違約金事件，本院於民國九十三年十月十三日言詞辯論終結，判決
如下：
    主  文
被告應給付原告新台幣肆佰伍拾萬元及自民國九十三年三月二十六日日起至清償日止
，按週年利率百分之五計算之利息。
原告其餘之訴駁回。
訴訟費用由原告負擔百分之五十五，餘由被告負擔。
本判決第一項原告以新台幣壹佰伍拾萬元供擔保後，得假執行。但被告得以新台幣肆
佰伍拾萬元為原告預供擔保，得免為假執行。
原告其餘假執行之聲請駁回。
　事實及理由
一、原告起訴主張：
（一）二造間於民國（下同）八十八年二月十日簽訂專屬藝人合約，有效期間自簽約
      日起至九十年八月九日止；後二造再於九十年七月十日續簽經紀合約書（下簡
      稱經紀合約），有效期間則係自簽約日起至九十三年七月九日止。依經紀合約
      第二條約定，原告有安排被告從事各項演藝事業之單獨代理及最後決策權，被
      告若自行與他人約定從事任何形式之表演活動，亦應事先告知原告並經原告同
      意後方得為之，否則將負違約之責。而依經紀合約第十五條約定：「乙方（即
      被告）如與任何第三者私自簽約或協議違反等行為，則需賠償甲方新台幣（下
      同）二千萬元違約金.... 」。然被告自九十一年四月間起即陸續有十數次違
      約表演行為，原告於九十二年六月十五日發函通知被告停止違約行為，嗣再於
      九十二年十月二十七日發函請被告於七日內依約給付違約金二千萬元，故原告
      主張依前述經紀合約請求判決被告應給付違約金一千萬元自起訴狀繕本送達翌
      日起至清償日止按週年利率百分之五計算之利息，並願供擔保，請准宣告假執
      行。
（二）被告於九十一年四月間，即未經原告同意私自與第三人香港榮聲娛樂製作有限
      公司及東影社文化企業有限公司合作發行專輯『心歌』，明顯違反契約，後因
      被告誠懇向原告求情，原告遂同意與上開製作公司簽署協議書，對被告之違約
      行為暫不予追究。又被告提出之合約書內，並未提及發行授權合約書內容為何
      ，是否與「心歌」專輯之發行有關；同時依被告於九十一年四月九日與原告公
      司代表楊玉仁簽訂授權被告發行「心歌」專輯之協議書，足證被告提出之發行
      授權合約書與「心歌」專輯無關。
（三）九十二年一月起，被告又在未經原告同意之情形下，陸續私自與其他第三人訂
      約，從事電視劇拍攝及演唱會等違反雙方合約之表演活動，該等違約表演情形
      詳如二造不爭執事項所載，並為被告自承，是被告自有違約演出情事。
（四）本件被告違約表演行為，原告事前均不知情，事後亦從未同意。被告雖辯稱有
      關拍攝電視劇「薔薇之戀」及參與「大陸北京世紀情歌演唱會」表演活動，係
      由證人乙○○所接洽，但原告公司並不知情，亦未授權乙○○為之，證人查嘉
      亦到庭證述九十二年七月前雖有為被告安排前述演出等，但是在誤認被告與原
      告經紀合約已滿情形，以朋友身份代為接洽，且乙○○於九十二年七月之後才
      任原告公司經紀人，並為被告安排演出事宜，是此部分被告抗辯未違約云云，
      即無理由。且查依證人黃丙○○證詞亦可說明，原告從未表示或同意因無力推
　　　展被告經紀工作，而同意被告自行接洽演出事宜，是本件被告抗辯未違約云云
　　  ，自無所據。
（五）本件被告於九十年間結婚，後又於九十年底懷孕生子，皆在未告知原告公司之
      情形下擅自為之，公司雖無從禁止，但該段期間，不得已亦只得依經紀合約第
      二條規定中斷為被告安排各項演藝活動合約。嗣被告於九十一年四月間私自發
      行「心歌」專輯後，原告公司在九十二年五月間亦已開始著手進行被告專輯之
      製作，且以函文通知被告，惟被告竟無故拒絕配合錄音配唱，違約情形甚為明
      顯，是被告主張：自九十一年四月間發行「心歌」專輯，至九十二年十月已逾
      十八個月，原告未能再出版發行任何專輯，已符合雙方所簽訂合約中第二條第
      三項所述：「... 每片出片間隔不得超過十八個月。原告若未依約開案錄音或
      出片，被告得終止本合約。」，並主張依九十二年十月六日存證信函，解除二
      造間經紀合約自無理由，蓋本件乃因可歸責於被告之事由蓄意不配合原告公司
      錄音配唱，以致專輯未能如期發行，被告自不得持之作為解除契約之事由，故
      二造間經紀合約仍然有效。
（六）本件經紀合約約定之違約金性質為懲罰性約金二造並無爭執，同時約定數額亦
      無過高情形。本件違約金性質為懲罰性違約金，被告違約明確，而原告僅請求
      違約金數額之半數一千萬元，斷無再予以酌減之理。且查依二造間「專屬藝
　　　人合約書」第五條第１項第a款保證預付權利金之約定，被告於簽約時即可領
　　　取三百萬元（即四張唱片）之預付唱酬，另於發行第一張專輯「美麗」時可再
　　　領取一百二十五萬元之權利金，此外，依同條第２項第a款約定：「甲方同意
　　　... 支付乙方權利金... 甲方批發價格（扣除營業稅）之百分之十二..... 」
  　　等規定，上開有聲出版品銷售之淨收益於超出前述一百二十五萬元之部分，被
　　　告仍得領取其中百分之十二或二十之權利金。且依經紀合約書第三條第１項記
  　　載原告亦可以收取被告公開演出活動淨收益百分之三十金額。而原告為被告發
　　　行「美麗」專輯期間所支出費用之明細表，總計支出費用，起碼高達二千多萬
　　　元。又以被告「美麗」專輯中版稅收入至少亦有一百餘萬元，以約定之三張專
  　　輯計，被告履約後，原告至少有超過三百萬元之利潤可期。此外歌手發行專輯
　　　期間，唱片公司之收益除版稅、唱片銷售外，另有歌手參與各項表演活動之演
　　　唱費用，以原告為被告所接洽原訂於九十二年十一月間赴大陸演出之費用為計
　　　算基準，每場約為人民幣二萬五千元（相當於十萬元），以此計算被告違約演
　　　出活動十八場，總計收益約為一百八十萬元，再加上附拍攝電視劇酬勞，一年
　　　內至少有逾二百萬元之收益。而被告違約時間自九十二年一月（參起訴狀附表
　　　一）至九十三年七月，時間長達一年半，因此估計此段期間應至少有三百萬元
　　　之表演活動收益。再比較被告因簽約時已領取之預付唱酬及權利金（四百二十
  　　五萬元）、專輯銷售及表演活動可再領取之權利金（百分之十二、百分之二十
    　、百分之七十）；及原告為被告行銷、宣傳、廣告等所支出之費用（單張唱片
      即高達二千萬元以上）、及預估可得的版稅收入（單張唱片至少達一百萬元以
      上，三張唱片則至少有三百萬元以上收益）、及表演活動可得收益（一年半期
      間起碼超過三百萬元）比例衡量判斷，雙方約定違約金二千萬元絕不致於過高
      。原告僅請求被告給付約定違約金金額之之二分之一即一千萬元，並無過高，
      或達到被告所舉美國判例上所謂賠償金不適當範圍界線。
二、被告則抗辯略稱：
（一）本件被告並未依約在合約期限內，負責盡力推動暨宣傳合約內之各項演藝事業
      ，同時亦未依約在合約簽署日起一百二十天內開案錄音，是被告有權終止本件
      經紀合約。同時被告本件並無違約情事，有關演出均是因原告經營不善，而同
      意被告自行處理演藝事業，且原告知其經紀人乙○○為原告安排演出亦足證被
      告無違約情事，故請求駁回原告之訴及假執行之聲請，聲明如受不利判決，願
      供擔保請准宣告假執行。
（二）二造簽立經紀合約後，原告根本未為被告製作發行任何一張唱片、接洽任何演
      出項目，甚至從未為被告申請辦理勞健保事宜，且自九十三年七月一日後，即
      未為被告申請工作證。同時原告於九十一年四月九日與訴外人香港榮聲娛樂製
      作有限公司（下稱榮聲公司）簽立協議書，約定由訴外人榮聲公司出資經營被
      告「心歌」專輯，實肇因原告遲不履行其經紀人義務，被告為維護自身生計，
      迫於無奈主動與訴外人榮聲公司為聯繫、安排，亦即，被告實已親自從事經紀
      工作；反觀原告則以逸代勞，順勢簽立原告提出之協議書，將被告演藝經紀工
      作轉由訴外人榮聲公司負擔。換言之，被告於系爭合約期間內所發行唯一之一
      張專輯，係自行爭取而來，原告根本絲毫未盡其經紀人之義務。
（三）被告並無違約情事，有關原告指出之被告演出事宜，乃因原告經營不善，故同
      意被告自行處理其演藝工作，此由證人丙○○證稱擔任原告公司宣傳工作一職
　　　，但並不知悉原告有無為被告接洽安排演藝事宜且毫無記憶等證言，足證原告
  　　根本未履行系爭合約經紀人之義務。同時證人丙○○另證稱原告公司當時營運
　　　狀況不佳，亦足推認原告因經營不善無力履行其經紀人義務，遂允許被告自行
　　　處理其演藝工作，故本件實無任何違約情事。又證人乙○○於法院作證時，已
　　　知悉被告為原告旗下藝人，其自九十二年一月認識原告當時之法定代理人楊玉
　　　仁時起，仍繼續為被告聯絡接洽演藝工作事宜，直至九十二年七月擔任原告經
　　　紀人為止長達六個月期間，原告明知上情卻默認不為反對之表示，又豈可認為
　　　被告違約？反足證二造間有同意被告自行演出之協議。同時被告係馬來西亞籍
　　　藝人，對中文瞭解及掌控能力有限，而兩造先前於八十八年二月十日所簽立專
　　　屬藝人合約書，其中僅約定限於唱片發行部分，嗣原告則表示因唱片市場景氣
　　　蕭條，希望另定新約，被告基於平等互惠精神，遂決定與其另訂系爭合約。不
　　　料原告枉顧被告好意，利用被告中文能力欠缺之弱點，訂立本件完全違反誠信
　　　原則之系爭合約，原告如此行徑，除有違公平正義之外，未免過於刻薄寡義！
　　　同時依經紀合約第二條第一項之規定，原告對於被告擅自參與對外演出之行為
　　　，應先「申請禁制令或採取其他法律手段，停止該等演出項目在全球公開演出
　　　、廣播及發行出版」（或稱禁止措施），若原告採取禁止措施後仍受有損害，
　　　始得主張「因此造成原告的一切損失，由被告承擔」。而本件原告就被告於九
　　　十二年一月以後所為之「違約行為」，從未採取任何禁止措施，則被告究否違
　　　  約，原告是否因此受有損失，並得主張損害賠償，均有疑義。
（四）原告請求本件損害賠償，本應就其實際上所受積極損害及消極損害之事實，負
      舉本證之責，然本件原告僅空言主張被告違約受損，其規避舉證責任之意圖至
      為明顯。且查本件原告與榮聲公司於九十一年四月九日簽立協議書，其因被告
　　　出版「心歌」專輯而取得轉讓金五十五萬元及該專輯銷售金額百分之三及其所
　　  有著作權之利益，是原告既已獲取上開巨額利益，又豈可謂受有損害？
（五）本件所定之違約金過高：按民法第二百五十二條規定：約定之違約金額過高者
      ，法院得減至相當之數額。最高法院十九年上第一五五四號判例意旨略以：「
      違約金本應推定為損害賠償之預約，與無償贈與契約不同。關於損害賠償之額
      數，在當事人間雖不妨於事前預為約定，而其所約定之額數，如果與實際損害
      顯相懸殊者，法院自得以當事人實際上所受損失為標準，酌予核減。」，最高
      法院五十一年台上字第十九號則認為「約定之違約金是否過高，應就債務人若
      能如期履行債務時，債權人可得享受之一切利益為衡量之標準，而非以僅約定
      一日之違約金額若干為衡量之標準。」及最高法院七十九年台上第一九一五號
      「約定之違約金過高者，法院得減至相當之數額，民法第二百五十二條定有明
      文。至於是否相當，即須依一般客觀事實，社會經濟狀況及當事人所受損害情
      形，以為斟酌之標準。」判例意旨，原告仍應舉本證證明被告若不參與系爭演
      出事宜，其將享受多少利益；而依客觀之社會經濟狀況判斷，原告究竟受有多
      少損害，斷不得逕以賠償金額一千萬元認定，況且，原告違約未履行其經紀人
      即為被告製作發行唱片並替其接洽演出項目義務於前，其惡意攻訐被告違約訴
      請高額違約金在後，如此玩弄兩手策略，實不足取，次按主張懲罰性損害賠償
　　　，應證明其有因果關係存在；而懲罰性損害賠償金額，則應視債務人主觀上是
　　　否具故意過失、違約情節輕重以及按債權人實際上所受損害為比例判定。準此
　　　，系爭合約既已因原告片面違約而終止，則被告自原告於九十二年六月十六日
  　　發文至系爭合約於九十二年十月六日終止時止，僅於九十二年九月二十二日參
　    與大陸銀川演唱會；及於九十二年九月二十八日至十月一日參與費玉清上海演
      唱會。原告即據此主張被告違反系爭合約並請求新台幣一千萬元違約金，顯失
      公允。退萬步言，原告縱受有損害，按系爭合約第三條「其中百分之三十為甲
  　　方之經紀費用」規定，被告於九十二年九月二十二日參與大陸銀川演唱會所收
      取之報酬僅人民幣二萬元（折合新台幣約八萬元）；其於九十二年九月二十八
      日至十月一日參與費玉清上海演唱會所得之之酬勞亦不過美金四千元（折合新
　    台幣約十三萬二千元），按比例給付原告之經紀費應計為六萬三千六百元絕非
      原告所誆稱有高達一千萬元損害之譜，末者，參以美國最高法院就一九九一年
　　　Pacific Mutual Life Insurance Co. vs. Haslip案件中，雖表示美國憲法對
　　　懲罰性賠償金並無數字上明顯界限（mathematical bright line），但四比一
  　　之懲罰性賠償金與填補性賠償金之比例，已經接近美國憲法上認為不適當範圍
　　　之界限（close to the line），似有違反正當法律程序（due process of
　　　law）之虞。職是，所謂懲罰性損害賠償，其作用在懲罰被告、嚇阻不法及賠
  　　償損害，是原告於未舉本證證明其實際上所受損害為何，即對無辜之被告請求
　    一千萬元之懲罰性損害賠償，顯有違比例原則，與法不合。
三、法院協助二造整理爭點如下：
（一）二造不爭執部分：
　１、二造於八十八年二月十日簽訂專屬藝人合約，迄該有效期間終止日前，二造又
　　　於九十年七月十日續簽經紀合約書一件，有效期間則係自簽約日起至九十三年
　　　七月九日止。而前開經紀合約書第二條第 (1)項中約定：「雙方同意甲方（即
　　　原告）為乙方（即被告）演藝全球經紀人，為乙方經紀全球的各項演藝事業。
　　　甲方擁有最後決策權且甲方有權代理乙方對外簽署有關合約，未經甲方同意，
　　　乙方不得擅自簽署任何條款。一切未經甲方同意，而擅自參與對外演出項目，
　    ．．．否則因此造成甲方的一切損失，由乙方承擔。」、(2)「甲方並於本合
　    約簽署日起一百二十天內開案錄音。甲方應於開案錄音後一百八十日內完成發
      片作業，每片出片間隔期間不得超過十八個月。甲方若未依約開案錄音或出片
      ，乙方得終止本合約。」。第十五條：「乙方如與任何第三者私自簽約或協議
      違反等行為，則需賠償甲方新台幣貳千萬元違約金．．」。
　２、九十一年二月二十二日，原告與訴外人香港榮聲娛樂製作有限公司（以下簡稱
　　　榮聲公司）簽立合約，由榮聲公司向原告購買原告與巨額國際開發股有限公司
　　　就被告九十年十月五日簽訂之發行授權合約書。原告主張原告代表人在簽訂前
　　  開合約時，已非合法的法定代理人，所以原告不知道有本件合約。
　３、被告於上開時間參與表演活動：九十二年一月二十二日，參與拍攝電視劇「薔
　　　薇之戀」。九十二年一月十四日、十五日，參與「大陸北京世紀情歌演唱會」
　　　。九十二年六月二十日、二十一日，參與「新加坡走過歲月的歌演唱會」。九
　　　十二年九月二十二日，參與「大陸銀川演唱會」。九十二年九月二十八日至十
　　　月一日，參與「費玉清上海演唱會」，擔任特別來賓。九十二年十月七日、十
　　　一日、十二日、十六日、十八日，參與「中廣五年級的歌」演唱會。九十二年
　　　十月二十四日至二十五日，參與「費玉清澳門演唱會」，九十二年十一月一日
　　　，參與「馬來西亞云頂演唱會」，九十二年十一月二十一日，參與「上海大舞
　　　台演唱會」九十二年十二月二十五日，參與「就在今夜－飛揚的青春」跨年晚
　　  會。
　４、原告於九十二年六月十六日以九十二年度常仁字０六一六號函知被告屢次違反
　　　合約情事，並請原告遵守合約，勿再行違約，並表示第二張專輯進行編曲階段
　　　。被告則於九十二年十月六日以存證信函通知原告主張至九十二年十月止，己
　　　逾十八個月未出版任何專輯，依經紀合約第二條第三項所述終止本件合約。原
　　　告乃委請律師於九十二年十月二十七日發函通知被告請求給付違約金二千萬元
　　  ，並主張被前多次違約，縱可終止契約，應給付違約金等。
（二）二造爭點：
　１、被告有無違約？
　２、二造約定的懲罰性違約金有無過高？
四、法院之判斷：
（一）本件被告確有違反二造經紀合約，未經原告代理或同意擅自對外演出情事。
　１、經查不爭執事項３所示被告演出事宜為二造確認之事實，而原告主張此部分之
  　　演出並未經原告代理或同意，而被告則抗辯稱前開自行演出部分，業經原告同
    　意，是參考民事訴訟法第二百七十七條舉證責任分配之規定，自應由被告對原
      告同意其出演出之有利事實，負舉證證明之責。
　２、被告辯稱：「原告經紀人乙○○就被告參與之九十二年一月十四日及十五日「
　　　大陸北京世紀情歌演唱會」、九十二年一月二十二日「薔薇之戀」拍攝均全程
  　　隨同被告前往。」是原告同意被告自行演出云云，惟查證人乙○○於本院審理
　    時結證略以：九十二年七月起開始擔任原告的經紀人，才有替原告公司幫被告
      處理演出的事，九十二年七月前聯絡接洽演出的事情，是以朋友的身份，幫被
      告安排，同時在安排之初，但被告曾告知與原告間經紀合約已滿，證人雖要求
      被告提出合約，但被告一直都沒有提出；同時幫忙被告安排演出活動時，並不
      認識原告公司負責人，被告是否有告知原告亦也不清楚等語，是證人乙○○僅
      是以被告朋友身份為被告接洽演出，原告並未同意原告自行對外接洽演出，同
      時在九十二年七月以前亦非由證人乙○○擔任被告之演出經紀人。次查本件證
      人嘉榮係在九十二年七月之後，以原告公司經紀人之身分為被告安排演出事
　　　宜，並著手進行被告第二張專輯，聘請張培聖任製作人，前並收錄十至十一首
  　　新歌，開始進行編曲等事實，亦據原告提出九十二年六月十六日，九十二年度
　　　常仁字０六一六號函可稽，是亦堪信為真實，從而證人乙○○確係九十二年七
  　　月以後始任被告經紀人安排演出，九十二年一月間被告之演出並未經原告同意
    　。又被告未提出積極證據，逕以證人乙○○（按證人乙○○原為被告聲請傳喚
      ，嗣捨棄後，始由原告聲請傳喚到庭）證詞偏頗不足採信云，即無理由。
　３、被告又辯稱「九十一年十月間，原告負責人楊玉仁則表示目前原告無力為被告
　　　推展演藝經紀工作，但同意被告可自行接洽演出事宜，並舉證人丙○○為證據
  　　方法，惟查證人丙○○到庭結證略稱：「老闆有沒有同意不經過公司轉介演出
　    ，我沒辦法知道」等語，是被告辯稱原告同意其自行接洽演出云云，自無所據
      。此外被告針對證人丙○○證詞擅加引申，並推論原告經營不善，同意原告自
      行對外演出云云，更難採據。
　４、綜上本件原告並未同意被告擅自違約逕行對外演出如二造不爭執事項３所示，
  　　被告抗辯業經原告同意或經原告指派經紀人安排演出云云，均無所據，不能採
    　據。是本件被告違反二造經紀合約擅自對外演出應足證明。
（二）本件二造約定的懲罰性違約金仍屬過高，應予酌減至四百五十萬元。
  １、本件二造均認為系爭經紀合約第十五條規定之違約金為懲罰性違約金。且查依
      二造間「專屬藝人合約書」第九條第１項約定：「於乙方違反或無法完全履行
      本合約任何條款之規定時，即構成違約」、同條第２項約定：「應賠償懲罰性
      違約金新台幣貳千萬元正與甲方」，而契約所用文字為：「乙方違反或無法完
      全履行本合約任何條款之規定時」、「懲罰性違約金」，即與損害賠償預定性
      質之違約金無關。而本件系爭經紀合約第二條第２：規定「... 就雙方於民國
      八十八年二月十日所簽訂之藝人合約書，期限修正為民國九十年七月十日至民
      國九十三年七月九日... 」，是其效力係延續前述「專屬藝人合約書」，故本
      件違約金之性質，亦屬懲罰性質違約金並無疑義。再查懲罰性違約金乃似強制
      債務之履行為目的，為確保債權之履行所約定之強制罰，於債務不履行時，債
      權人除得請求支付違約金外，並得請求履行債務，或不履行之損害賠償，與損
      害賠償預定性質之違約金乃是債務人不於適當時期或不依適當方法履行債務時
      ，所生損害之賠償總額，並不相同。且查消費者保護法上企業經營者應負之責
      任乃契約責任與侵權行為中間之一種特殊責任，是消費者保護法第五十一條懲
      罰性賠償金性質核與懲罰性違約金涇渭分明，被告持消費者保護法第五十一條
      規定與本件懲罰性違約金類比，即屬不當，應先指明。且查本件經紀合約如前
      述是延續「專屬藝人合約書」規定，從而被告未舉證證據空言陳稱系爭經紀合
      約違背誠信原則云云，亦無理由，亦應附此敘明。
　２、按約定之違約金額過高者，法院得減至相當之數額，為民法第二百五十二條所
　　　明定，此規定乃係賦與法院得依兩造所提出之事證資料，斟酌社會經濟狀況並
　　　平衡兩造利益而為妥適裁量、判斷之權限，非謂法院須依職權蒐集、調查有關
　　　當事人約定之違約金額是否有過高之事實，而因此排除債務人就違約金過高之
　　　利己事實，依辯論主義所應負之主張及舉證責任。況違約金之約定，為當事人
　　　契約自由、私法自治原則之體現，雙方於訂約時，既已盱衡自己履約之意願、
　　　經濟能力、對方違約時自己所受損害之程度等主、客觀因素，本諸自由意識及
　　　平等地位自主決定，除非債務人主張並舉證約定之違約金額過高而顯失公平，
　　　法院得基於法律之規定，審酌該約定金額是否確有過高情事及應予如何核減至
　　　相當數額，以實現社會正義外，當事人均應同受該違約金約定之拘束，法院亦
　　　應予以尊重，始符契約約定之本旨。最高法院民九十三年度台上字第九０九號
　　　判決意旨此亦重申斯旨。是本院審酌本件懲罰性違約金是否過高，即須依二造
　　  所提出之證據資料審酌如下：
　　　甲．本件二造簽立經紀合約後，原告始終未曾替被告製作發行任何一張唱片，
  　　，而被告於九十一年四月間發行之「心歌」專輯唱片乃訴外人榮聲公司製作，
　    等事實為二造所不爭執，次查被告於九十年間結婚，並於九十年底懷孕生子，
      亦為二造所不爭執，是該段合約期間，原告不可能依經紀合約規定為被告安排
      各項演藝活動合約。系爭經紀合約迄九十一年四月間，二造均無何違約情事。
      原告於九十二年五月間已開始著手進行被告專輯之製作，且以函文通知被告，
      如前述，亦為二造所不爭執，是本件被告主張原告違反契約規定，間隔十八個
      月未出片，得解除契約云云，即無理由，故本件被告並不能舉證原告有何違約
      情事。
      乙．次審酌被告簽定經紀合約後，於合約中明確載明，每張專輯預付款降為七
      十五萬元，四張專輯款預付款為三百萬元，同時二造同意將原專屬藝人合約書
      約定之錄音完成款取消，被告僅能原合約中所訂每年四次結算版稅規定向原告
      請款。是本件被告在二造經紀合約中權利減少或限制增多，同時被告受限於合
      約不能自行演出，而簽定本件合約後，迄自九十二年五月間，原告均未提供被
      告演出機會，亦未為被告進行專輯唱片製作，是身為演藝人員之被告陳稱迫於
      生計，只好自行尋求演出機會等語，自亦可採。
　　　丙．再查本件原告陳稱被告履約製作三張專輯，以二造間原專屬藝人合約期間
  　　製作之「美麗」專輯唱片計算，原告總計至少有三百萬元以上版稅收入，惟本
    　件原告在系爭經紀合約九十三年七月間終止日時，並未替原告製作任何唱片專
      輯，是原告以計算認屬原告損失，似不盡情理。又本件二造間在簽署專屬藝人
　    合約書時，原告即支付簽約金及權利金四百二十五萬元予被告，此部分視為原
      告之損失，即可認屬有據。同時原告於本訴中一再重覆或反覆主張簽約金及權
      利金視為原告成本及預計可收取之效益，似亦有混淆成本及收益概念。
　　　丁．再查有關被告之違約在大陸地區演出報酬，被告亦自認九十二年九月二十
　　　二日參與大陸銀川演唱會所收取之報酬僅人民幣二萬元；九十二年九月二十八
　　　日至十月一日參與費玉清上海演唱會所得之之酬勞亦不過美金四千元，依經紀
  　　合約僅須支付原告經紀費六萬三千六百元，其餘演出報酬則未提出任何資料供
    　本院審酌。
　　　戊．再審酌本件原告於九十二年六月十六日以九十二年度常仁字０六一六號函
　　　知被告屢次違反合約情事，並請原告遵守合約，勿再行違約，並表示第二張專
　　　輯進行編曲階段。被告則於九十二年十月六日以存證信函通知原告主張至九十
　　　二年十月止，己逾十八個月未出版任何專輯，依經紀合約第二條第三項所述終
　　　止本件合約。原告則委請律師於九十二年十月二十七日發函通知被告請求給付
　　　違約金二千萬元，並主張被告前多次違約，縱可終止契約，應給付違約金等。
      而系爭經紀合約第二條規定，原告在被告違約時，得採取「申請禁制令或採取
      其他法律手段，停止該等演出項目在全球公開演出、廣播及發行出版」等為原
      告權利行使，以防止被告進一步違約，然原告並未依約採行禁止違約手段。
      本院院審酌前述客觀事實、社會經濟狀況及當事人所受損害情形，兼審酌社會
　    經濟狀況，及本件演藝界之情況，並平衡兩造利益，認本件原告請求懲罰性違
      約金在四百五十萬元範圍內，及自起訴將繕本送翌達翌日（九十三年三月二十
      六日）起按法定利率計算之遲延利息為妥適即有理由，應予准許。而逾此部分
      此請求即難認有理由，應予駁回。
（三）本件已經二造協議簡化爭點，二造其餘攻擊防方禦方法及提出之證據資料，核
      與判斷結果無涉，爰不一一審酌及敘明。
五、假執行之宣告：本件原告勝訴部分，二造均陳明願供擔保，請求宣告假執行及免
    為假執行，經核均核無不合，茲各酌定相當之擔保金額，予以准許。原告敗訴部
    分，其假執行之聲請亦失所據，應併予駁回。
六、結論：本件原告之訴為一部有理由，一部無理由，爰依民事訴訟法第七十九條、
    第三百九十條第二項、第三百九十二條第二項判決如主文。
中　　　華　　　民　　　國　　九十三　　年　　　十　　　月　　二十八　　日
　　　　　                    民事第四庭  法  官    洪遠亮
正本係照原本作成
如對本判決上訴，須於判決送達後廿日內向本院提出上訴狀
中　　　華　　　民　　　國　　九十三　　年　　　十　　　月　　二十八　　日
                                          書記官    柯金珠
